臺灣臺北地方法院民事裁定　　　　　　　　　　　　　九十三年度聲字第五三三號
　　聲　請　人　菲力工業股份有限公司
　　法定代理人　辛○○
　　訴訟代理人　庚○○
　　複代理人　　謝諒獲　　律師
　　相　對　人　井強企業有限公司
　　法定代理人　丁○○○
　　相　對　人　丙○○
　　　　　　　　己○○
　　　　　　　　戊○○○
　　　　　　　　甲○○
　　　　　　　　乙○○
　　　　　　　　丁○○○
　　右七人共同　呂偉誠　　律師
　　訴訟代理人　呂昱德　　律師
右聲請人因與井強企業有限公司等相對人間履行契約等事件，聲請法官迴避，本院裁
定如下：
　　主  文
聲請駁回。
　　理  由
一、按民事訴訟法第三十三條第一項第二款所謂足認法官執行職務有偏頗之虞之情形
    ，係指法官於訴訟之結果有利害關係或於當事人有親交嫌怨等客觀事實，足使人
    疑其為不公平之審判者而言。若法官僅於訴訟程序之指揮或容納當事人調查證據
    之聲請或其他類此情形，不能認為其有聲請迴避之原因。且此種迴避原因，依同
    法第三十四條第二項、第二百八十四條之規定，應提出能即時調查之證據以釋明
    之。
二、本件聲請人略謂本件兩造間有關履行契約等訴訟事件係由亮股黃雯惠法官承辦，
    原已駁回聲請人之訴，經抗告台灣高等法院，並由台灣高等法院廢棄發回後，仍
    由亮股法官承辦，按依法界慣例，任何一股已裁判者，不論為程序或實體，經廢
    棄發回後，均不得由同一股承辦，以避免同一法官對當事人及同一案件有偏頗及
    難期公平之虞，且依民事訴訟法第三十二條第七款及其立法意旨：「法官曾參與
    該訴訟事件之前審裁判或仲裁者」，「應自行迴避，不得執行職務」規定，亮股
    法官亦應自行迴避，為此聲請亮股法官黃雯惠迴避云云。
三、經查，本件雙方當事人間有關履行契約等事件之爭議（即本院九十二年度訴字第
    一○四六號），於九十二年三月間繫屬於本院後，由本院亮股法官承辦，期間經
    法院以聲請人所起訴之訴訟標的未臻明確為由，裁定命聲請人補正爭議事件之原
    因事實，聲請人於收受上揭裁定後，未於裁示期間內補正上開事項，原審乃於九
    十二年六月三十日裁定駁回聲請人之訴及假執行之聲請。聲請人對原審上開裁定
    不服，提起抗告，經台灣高等法院於九十二年九月二日以九十二年度抗字第二九
    一三號裁定廢棄原裁定，並發回本院，重新分給案號後（九十二年度訴更一字第
    三六號），由原亮股法官承辦，聲請人即因此認為亮股法官既先為駁回聲請人之
    訴之裁定，已有偏頗之虞，難期其公平，依民事訴訟法第三十二條第七款規定聲
    請該股法官迴避云云。按民事訴訟法第三十二條第七款關於法官應自行避之規
    定，乃在使法官不得於其參與之裁判之救濟程序執行職務，以維審級之利益及裁
    判之公平，因此，法官曾參與訴訟事件之前審裁判或更審前之裁判者，固應自行
    迴避，對於確定終局判決提起再審之訴者，其參與該確定終局判決之法官，依同
    一理由，於再審程序，亦應自行迴避（參酌最高法院八十九年度台上字第二五二
    三號裁判意旨）。最高法院上揭意旨固已言之灼然，然不可不辨者，乃上開意旨
    所指之裁判，係指實體上終局裁判而言，若僅係程序上、非關實體之裁判，因法
    院就該爭議事件之實體從未表示其心證，即難謂法院就該爭議事件究有何偏頗之
    處。蓋法院就兩造爭議尚未進入實體調查階段，雙方當事人就相關證據資料亦尚
    未提出供法院調查審酌，法院將如何認定，以及何造之主張為有理由，仍屬未定
    之天，此際如何認定法院執行職務有偏頗之虞？況依民事訴訟法第三十二條第七
    款規定文義及最高法院上揭裁判意旨，可知所謂「法官曾參與該訴訟事件之前審
    裁判或仲裁者」，旨在維護當事人審級之利益及裁判之公平，是倘前審裁判非終
    局判決，自無本條規定之適用。本件亮股法官係以聲請人所提書狀訴訟標的未臻
    明確為由，命聲請人於期日內補正，因聲請人未補正而裁定駁回其訴，考其性質
    ，僅係程序上之處分，非終局判決，亦尚未進入聲請人與相對人間實體爭議之審
    查，換言之，聲請人所為訴訟上之主張是否具有理由，仍屬未定，是就實質上而
    言，聲請人之審級利益並未喪失，亦不能因此即得出法院就兩造爭議事件之實體
    心證為何之結論，聲請人指稱本件符合民事訴訟法第三十二條第七款規定，承辦
    系爭事件之亮股法官應迴避云云，顯與上揭規定意旨不符，自非可採。另聲請人
    就亮股承辦法官是否具有民事訴訟法第三十二條第一款至第六款各項身分，而具
    有法定迴避事由，或具有其他原因事由致執行職務有偏頗之虞，而有同法第三十
    三條第一項第二款規定得聲請迴避事由等情均未提出證據證明，僅泛稱「依法界
    慣例，任何一股已裁判者，不論為程序或實體，經廢棄發回後，均不得由同一股
    承辦」云云，對於原審法院如何因此就聲請人之本訴請求必然為不利益之終局實
    體裁判，進而損及其審級利益及公平審判之機會一節，均未提出客觀證據資料供
    參，其以偏頗之名聲請亮股法官迴避云云，自屬主觀臆測之舉，並無所據，其聲
    請法官迴避，自不應准許。
三、爰裁定如主文。
中　　　華　　　民　　　國　　九十三　　年　　　七　　　月　　　五　　　日
                                  民事第二庭審判長法  官  丁蓓蓓
 　　　　　　　　　　　　　　　　　         　　  法  官  吳燁山
                                                  法  官  汪漢卿
正本係照原本作成
如對本裁定抗告須於裁定送達後十日內向本院提出抗告狀，並繳納抗告費新臺幣一千
元
中　　　華　　　民　　　國　　九十三　　年　　　七　　　月　　　五　　　日
                                                  書記官  許婉如
